臺灣臺北地方法院民事裁定
110年度抗字第392號
抗  告  人  展雲事業股份有限公司

法定代理人  鍾克信  
相  對  人  周其緯  


上列當事人間聲請本票准許強制執行事件，抗告人對於民國110
年10月28日本院110年度司票字第17461號裁定提起抗告，本院裁
定如下：
    主  文
一、抗告駁回。
二、抗告程序費用新臺幣（下同）1,000元由抗告人負擔。
    理  由
一、按在票據上簽名者，依票上所載文義負責，票據法第5 條第
    1 項有明文規定，復按本票發票人所負責任，與匯票承兌人
    同，付款人於承兌後，應負付款之責，同法第121 條、第52
    第1 項亦有明文規定。依據上開規定，可知本票之發票人應
    就本票票載文義負給付票款之責任。次按執票人向本票發票
    人行使追索權時，得聲請法院裁定後強制執行。票據法第12
    3 條定有明文。再按本票執票人，依票據法第123 條規定，
    聲請法院裁定許可對發票人之強制執行，係屬非訟事件，此
    項聲請之裁定，及抗告法院之裁定，僅依非訟事件程序，就
    本票形式上之要件是否具備予以審查為已足，並無確定實體
    上法律關係存否之效力，如發票人就票據債務之存否或數額
    有爭執時，應由發票人提起確認之訴，以資解決（最高法院
    57年台抗字第76號、56年台抗字第714 號裁判意旨參照）。
    末按，發票人或背書人，得為免除作成拒絕證書之記載。匯
    票上雖有免除作成拒絕證書之記載，執票人仍應於所定期限
    內，為承兌或付款之提示，但對於執票人主張未為提示者，
    應負舉證之責。票據法第94條第1 項、第95條亦分別定有明
    文，該規定依票據法第124 條於本票亦有準用之。是本票既
    經記載免除作成拒絕證書，票據債務人若抗辯執票人未經提
    示付款，即應負舉證責任（最高法院72年度台上字第598 號
    、84年台抗字第22號判決意旨參照）。
二、本件抗告意旨略以：抗告人從未簽發如附表所示之本票（下
    合稱系爭本票），相對人亦未曾向抗告人為付款之提示，原
    裁定准予強制執行，為無理由，爰依法提起本件抗告，請求
    廢棄原裁定等語。
三、經查，相對人主張其執有抗告人所簽發之系爭本票，付款地
    未載，利息未約定，並免除作成拒絕證書，詎於到期後經提
    示均未獲付款，為此提出本票2紙，聲請裁定就票面金額及
    依法定年息6％計算之利息，准許強制執行等語，已據提出系
    爭本票為證，原裁定予以准許，自無不合。又系爭本票既載
    明免除作成拒絕證書，則相對人聲請裁定准予強制執行時，
    自毋庸提出已為付款提示之證據，是抗告人主張相對人未為
    提示，依票據法第124 條準用同法第95條但書規定，應由抗
    告人負舉證之責，然抗告人就此事實並未舉證以實其說，是
    抗告人主張自不足採。又抗告人主張其並未簽發系爭本票，
    然此為實體上爭執，依首揭說明，尚非本件非訟事件程序所
    得審究，抗告人應另循訴訟程序解決。從而，抗告意旨指摘
    原裁定不當，求予廢棄，即無理由，應予駁回。
四、依非訟事件法第46條、第21條第2 項、第24條第1 項、民事
    訴訟法第495 條之1 第1 項、第449 條第1 項、第95條、第
    78條，裁定如主文。
中　　華　　民　　國　　110 　年　　11　　月　　24　　日
                  民事第七庭審判長  法　官　姜悌文

                                    法　官  陳彥君　
                                    　
                                    法　官　黃愛真
以上正本係照原本作成。　　　　　　　　　　　　　　　　　
本裁定僅得以適用法規顯有錯誤為理由提起再抗告。如提起再抗
告，應於裁定送達後10日內委任律師為非訟代理人向本院提出再
抗告狀，並繳納再抗告費新臺幣1,000元。
中　　華　　民　　國　　110 　年　　11　　月　　24　　日
　　　　　　　　　                  書記官  王曉雁
附表：              110年度抗字第392號  編號 發票日 票面金額（新臺幣） 到期日 利息起算日 票據號碼       001 110年6月11日 3,000,000元 110年9月11日 110年9月12日 CH 0000000 002 110年7月5日 3,000,000元 110年10月22日 110年10月23日 CH 0000000